【裁判字號】    98,訴,126
【裁判日期】    980408
【裁判案由】    強盜
【裁判全文】
臺灣苗栗地方法院刑事判決               98年度訴字第126號
公  訴  人  臺灣苗栗地方法院檢察署檢察官
被      告  乙○○
指定辯護人  本院公設辯護人  丙○○
上列被告因強盜案件，經檢察官提起公訴（98年度少連偵字第4
號），本院判決如下：
    主  文
乙○○成年人與少年犯結夥攜帶兇器於夜間侵入住宅強盜罪，累
犯，處有期徒刑捌年陸月。扣案之鳳梨刀、西瓜刀各壹把沒收。
    事  實
一、乙○○係成年人，曾於民國95年間，因詐欺案件，經法院判
    決有期徒刑4 月確定，甫於96年8 月14日執行完畢（構成累
    犯），猶不知悔改。竟夥同少年丁○○、戊○○、己○○（
    分別為83年4 月、80年5 月、82年12月出生，年籍資料詳卷
    ，丁○○等少年，另案由本院少年法庭審理中）3 人，其等
    4 人共同基於意圖為自己不法所有之強盜犯意聯絡，於97年
    12月26日凌晨1 時30分許，乙○○手持鳳梨刀、戴口罩、眼
    鏡及綠色帽子，丁○○手持西瓜刀、戴綠色帽子並以花色三
    角巾綁在嘴巴，戊○○戴手套、口罩及穿著有帽子之外套，
    將該外套戴在頭上，己○○戴口罩及穿著有帽子之外套，將
    該外套戴在頭上，共同無故侵入甲○○隔壁不知情之住戶田
    梅華位在苗栗縣造橋鄉造橋村10鄰禮蘭新村2-5 號住處（未
    據田梅華告訴）後，即自該處所3 樓陽台，攀爬至甲○○位
    在該禮蘭新村2-3 號住處3 樓陽台。乙○○則趁甲○○該住
    處3 樓陽台落地窗未鎖之際，將該落地窗打開，然因該落地
    窗後面之窗簾遭風吹動，甲○○見狀即欲將該落地窗關閉時
    ，詎乙○○即強行進入甲○○住處，並以外套蓋住甲○○頭
    部，再命丁○○、己○○共同進入該住處，一起強壓甲○○
    身體，同時由乙○○、丁○○共同毆打甲○○，致甲○○受
    有頭部外傷併顱底骨折、頭皮及臉部撕裂傷、右側眼眶挫傷
    、疑似視神經損傷等傷害。後由乙○○以甲○○之絲襪及衣
    服綑綁甲○○，至使甲○○失去抗拒之能力後，由丁○○、
    戊○○、己○○共同看管甲○○，再由乙○○搜尋甲○○屋
    內之財物，而以上述方式，強盜得甲○○所有之手機1 支、
    相機1 台、包包1 個（內含甲○○所有之現金新臺幣【下同
    】2500元、身分證、郵局金融卡、中國信託銀行信用卡、國
    泰世華銀行信用卡、家樂福好康卡、巨星文具批發VIP 卡、
    中國石油會員卡、三商百貨會員卡各1 張）等物後，於當日
    凌晨3 、4 時許，戊○○、己○○即先自甲○○住處1 樓離
    去，而乙○○、丁○○則再以電視、沙發壓住甲○○後，亦
    自甲○○住處1 樓離去。其等4 人得手後，於同日凌晨5 時
    許，由造橋火車站搭乘火車至竹南，並至竹南鎮○○街「駭
    客網咖」上網，一同將強盜所得之現金2500元花用殆盡。乙○○則將強盜所得之前述行動電話SIM 卡取出使用，迄至不
    能使用後，將之丟棄至苗栗縣造橋鄉造橋村10鄰雙鶴山15號
    後方竹林。其復於98年1 月2 至3 日間某日、同年1 月11日
    ，將前述強盜所得之行動電話、數位相機，在竹南鎮○○街
    「駭客網咖」交給不知情的陳姿元使用。嗣於97年12月26日
    上午9 時許，甲○○方為其鄰居田梅華發現受傷而報警，始
    經警循線查悉乙○○等4 人涉有重嫌，並於98年1 月16日依
    法拘提乙○○等4 人到案，並查扣該鳳梨刀、西瓜刀各1 把
    及取回上開遭強盜之物品（業已發還被害人）後，終查獲上
    情。
二、案經甲○○告訴及臺灣苗栗地方法院檢察署檢察官指揮苗栗
    縣警察局竹南分局偵查後報請檢察官偵查起訴。
    理  由
壹、程序部分：
一、按被告以外之人於偵查中向檢察官所為陳述，除顯有不可信
    之情況者外，得為證據，刑事訴訟法第159 條之1 第2 項定
    有明文。偵查中對被告以外之人所為之偵查筆錄，或被告以
    外之人向檢察官所提之書面陳述，性質上均屬傳聞證據。惟
    現階段刑事訴訟法規定檢察官代表國家偵查犯罪、實施公訴
    ，依法其有訊問被告、證人及鑑定人之權，證人、鑑定人且
    須具結。而實務運作時，檢察官偵查中向被告以外之人所取
    得之陳述，原則上均能遵守法律規定，不致違法取供，其可
    信度極高，自得為證據。經查，本件證人即被害人甲○○及
    田梅華、少年廖0 培（參98年度少連偵字第4 號卷第153 至
    155 頁、第144 至145 頁）於檢察官偵查時所為之證述，性
    質上雖屬審判外之陳述，惟其係於偵查中向檢察官所為之證
    述，且均經具結，復無顯有不可信之情況，衡諸上開規定，
    自具有證據能力。
二、按被告以外之人於審判外之言詞或書面陳述，除法律有規定
    者外，不得作為證據；證人、鑑定人依法應具結而未具結者
    ，其證言或鑑定意見，不得作為證據，刑事訴訟法第159 條
    第1 項、第158 條之3 固分別定有明文。惟證人未滿16歲者
    ，不得令其具結；被告以外之人於偵查中向檢察官所為之陳
    述，除顯有不可信之情況者外，得為證據，刑事訴訟法第18
    6 條第1 項第1 款，第159 條之1 亦分別定有明文。本件共
    犯即少年張0 駿（參同上偵卷第142 至148 頁）、劉0 學（
    參同上偵卷第146 至148 頁），於檢察官偵查中作證時均係
    未滿16歲之人，依法不應令其具結。且上述2 位證人於偵查
    中能自由陳述，依照上開說明，其等於偵查中之證述，均具
    有證據能力。
三、按被告以外之人於審判外之言詞或書面陳述，除法律有規定
    者外，不得作為證據，刑事訴訟法第159 條第1 項固定有明
    文。惟被告以外之人於審判外之陳述，雖不符同法第159 條
    之1 至之4 之規定，而經當事人於審判程序同意作為證據，
    法院審酌該言詞陳述或書面陳述作成時之情況，認為適當者
    ，亦得為證據。又當事人、代理人或辯護人於法院調查證據
    時，知有第159 條第1 項不得為證據之情形，而未於言詞辯
    論終結前聲明異議者，視為有前項之同意，同法第159 條之
    5 第2 項亦定有明文。查證人即被害人甲○○及田梅華、陳
    姿元、少年廖0 培、張0 駿、劉0 學於警詢時的陳述（參同
    上偵卷第57至60頁、第63至65頁、第71至77第、第25至30頁
    、第35至40頁、第45至49頁）、贓物認領保管單（參同上偵
    卷第62頁），均屬被告以外之人於審判為的陳述為傳聞證據
    ，原無證據能力。但公訴人、辯護人、被告對於上開言詞陳
    述、書面陳述之證據能力均未爭執，本院審酌該等證據資料
    作成時之情況，核無違法取證或其他瑕疵，認為以之作為證
    據為適當。
貳、實體部分：
一、本件被告乙○○對於上述犯罪事實迭於警詢、偵查及本院審
    理時坦承不諱，核與證人即被害人甲○○於警詢、偵查時的
    證詞相符，且與證人田梅華、陳姿元、證人即少年共犯劉0
    學、廖0 培、張0 駿證述之情節若合符節。復有苗栗縣警察
    局竹南分局搜索扣押筆錄、扣押物品目錄表、被害人甲○○
    簽立之贓物認領保管單1 張（參同上偵卷第80至83頁、第62
    頁）、電話號碼0000000000號行動電話通聯記錄1 份（參同
    上偵卷第89至98頁）、照片38張（參同上偵卷第101 至120
    頁）、財團法人為恭紀念醫院（以下稱為恭醫院）乙種診斷
    證明書1 份（參同上偵卷第61頁）在卷可佐。此外，又有鳳
    梨刀及西瓜刀各1 把扣案可稽。由此足見其自白與犯罪事實
    相符，其上述強盜之犯行，洵堪認定。
二、按扣案之鳳梨刀及西瓜刀各1 把，對人的生命身體產生威脅
    ，均足堪為兇器使用。被告乙○○持鳳梨刀1 支，夥同持西
    瓜刀1 支的少年劉0 學及少年廖0 培、張0 駿等人，於夜間
    侵入被害人甲○○住宅，強盜甲○○的財物得逞，核其所為
    ，係犯刑法第330 條第1 項結夥攜帶兇器於夜間侵入住宅加
    重強盜罪。又被告係成年人與少年劉0 學、廖0 培、張0 駿
    等人共同實施加重強盜罪，應依兒童及少年福利法第70條第
    1 項規定加重其刑。被告與上述3 位少年就上開強盜犯行，
    有犯意之聯絡及行為之分擔，應為共同正犯。又按犯強盜罪
    ，於實施強暴行為之過程中，如別無傷害之故意，僅因拉扯
    致被害人受有傷害，乃施強暴之當然結果，不另論傷害罪（
    最高法院91年度台上字第1441號判決意旨可參）。查證人甲○○於被強盜過程中受有頭部外傷併顱底骨折、頭皮及臉部
    撕裂傷、右側眼眶挫傷、疑似視神經損傷等傷害，然此係被
    告乙○○、少年廖0 培、張0 駿、劉0 學等人施強暴之行為
    所生之當然結果，不另論以傷害罪。另被告曾於95年間，因
    詐欺案件，經法院判決有期徒刑4 月確定，於96年8 月14日
    執行完畢，此有臺灣高等法院被告前案紀錄表1 份在卷可考
    ，其於有期徒刑執行完畢後，5 年以內故意再犯本案有期徒
    刑以上之罪，為累犯，應依刑法第47條第1 項規定，遞加重
    其刑。爰審酌被告係累犯，且係青年，卻不思上進，夥同上
    述少年強盜被害人甲○○財物，實不足取；且被告為本案加
    重強盜犯行之主謀者，並持刀下手強盜，犯罪手段暴力，造
    成被害人甲○○受有前述傷勢甚重的傷害，且使被害人產生
    心理畏怖甚鉅，業有疑似創傷症候群出現（參偵卷第159 頁
    之為恭醫院診斷證明書），且迄今尚未賠償被害人身心受創
    及財物等損失。復考量被告於犯罪後坦承犯行，頗有悔意；
    再斟酌被告之智識、生活情狀等一切情狀，量處如主文所示
    之刑，以資儆懲。末查，扣案鳳梨刀1 把係被告乙○○所有
    ，西瓜刀1 把係少年劉0 學所有，分別係其等持以犯本件強
    盜罪而使用，應依刑法第38條第1 項第2 款之規定沒收。
據上論斷，應依刑事訴訟法第299 條第1 項前段，兒童及少年福
利法第70條第1 項前段，刑法第11條前段、第28條、第330 條第
1 項、第47條第1 項、第38條第1項第2款，判決如主文。
本案經檢察官黃明正到庭執行職務
中    華    民    國    98    年    4     月    8     日
            刑事第三庭    審判長法  官  柳章峰
                                法  官  林佩儒
                                法  官  呂曾達
以上正本證明與原本無異。
如不服本判決應於收受判決後10日內向本院提出上訴書狀，並應
應敘述具體理由。其未敘述上訴理由者，應於上訴期間屆滿後20
日內向本院補提理由書 (均須按他造當事人之人數附繕本)「 切
勿逕送上級法院」。告訴人或被害人如對本判決不服者，應具備
理由請求檢察官上訴，其上訴期間之計算係以檢察官收受判決正
本之日期為準。
                                書記官  許千士
中    華    民    國    98    年    4     月    8     日
附錄論罪科刑法條
中華民國刑法第330 條第1 項、兒童及少年福利法第70條第1 項
前段。
中華民國刑法第330條
（加重強盜罪）
犯強盜罪而有第 321 條第 1 項各款情形之一者，處 7 年以上有
期徒刑。
前項之未遂犯罰之。
中華民國兒童及少年福利法第70條
成年人教唆、幫助或利用兒童及少年犯罪或與之共同實施犯罪或
故意對其犯罪者，加重其刑至二分之一。但各該罪就被害人係兒
童及少年已定有特別處罰規定者，不在此限。


司法院資訊處製作；財團法人民間司法改革基金會備份。
